臺灣高等法院刑事判決　　　　　　　　　　　　　　九十年度上易字第四三一七號
　　上　訴　人　臺灣板橋地方法院檢察署檢察官
　　被　　　告　戊○○
　　選任辯護人　林凱
　　　　　　　　蔡文燦
　　被　　　告　丁○○
右上訴人因被告妨害自由案件，不服臺灣板橋地方法院九十年度上易字第四三一七號
，中華民國九十年八月三十一日第一審判決（起訴案號：臺灣板橋地方法院檢察署八
十九年度偵字第一七五四九號）提起上訴，本院判決如左：
    主  文
原判決撤銷。
戊○○共同以加害自由之事，恐嚇他人致生危害於安全，處拘役肆拾日，如易科罰金
以參佰元折算壹日。
丁○○共同以加害自由之事，恐嚇他人致生危害於安全，處拘役參拾日，如易科罰金
以參佰元折算壹日。
    事  實
一、戊○○於民國八十九年一月廿九日上午十時許，受陳坤城委託，欲至臺北縣三重
    市○○路八號一樓三重市公所調解委員會，向丙○○催討陳坤城所持有由丙○○
    以發票人為乙○○所簽發之支票債務，竟擬憑藉人多勢眾方式催討債務，而邀約
    丁○○一同前往，詎戊○○、丁○○在三重市公所調解委員會內，與丙○○發生
    爭執後，竟基於共同犯意之聯絡，由丁○○在場以人多勢眾方式助勢，而由戊○○向丙○○出言恫嚇稱「如不還錢，要妳市民代表做不下去」等語恐嚇丙○○，
    致生危害於丙○○之安全，使丙○○答應依調解程序解決支票債務，戊○○與丁○○始同意離去。
二、案經被害人丙○○訴請偵辦。
    理  由
一、訊據被告戊○○及丁○○固不否認於上開時地向替陳坤城向丙○○催討債務，而
    發生爭執一事，但否認上開犯行，辯稱：僅有爭吵，未出言恫嚇「如不還錢，要
    妳市民代表做不下去」等語。
二、經查：
    １、右揭事實，業據告訴人丙○○於偵、審中指述稱：被告戊○○是陳坤城姪子
        ，是陳坤城叫他來跟我要錢的，我說不該我負責，被告戊○○說我調解委員
        怎麼做的，我市民代表怎麼做的，口氣非常兇，我說那票不是我的，被告戊○○說我不負責的話，要我市民代表不能做，被告丁○○則在旁等語。
    ２、而在場目擊證人甲○○於偵查中具結證稱：「我是調委會主席，八十九年一
        月廿九日見二男一女入內與許女爭吵，我過去勸他們到調解廳，有一男的對
        許女說不還錢讓他幹不了調委，及說一些其他罵人的話，我有問罵人的說你
        是誰，對方說是陳坤城的姪兒。」等語（參見六四二二號偵查卷第十八頁背
        面），其於原審訊問時亦具結證稱：「第一次是乙○○、在場二位被告和一
        位孕婦，他們和丙○○在調解委員會門口談，一直談一直走進去，他們在裡
        面吵，我進去請他們不要干擾辦公，有事到大廳說，我聽到有人說幹代表是
        怎麼幹的欠錢都不還，也有說錢不還的話，要讓她代表做不下去等語（詳原
        審卷第二十九頁），核與告訴人丙○○指述情節相符，堪認被告戊○○確有
        出言恫嚇「如不還錢，要讓妳市民代表做不下去」無誤，故被告戊○○、丁○○否認出言恐嚇一詞，委不足採。
    ３、再出言恫嚇者雖是被告戊○○一人，惟被告丁○○亦不否認陪同被告戊○○
        前去，而被告丁○○與前開陳坤城與丙○○、乙○○之票據債務，毫無任何
        關連，被告丁○○亦非受持票人陳坤城之委託，實無與被告戊○○前去催討
        債務之必要，然被告丁○○明知戊○○去催討債務，竟隨戊○○前往，甚且
        與告訴人丙○○發生爭執，是被告二人顯有憑藉人多勢眾共同以恐嚇方法催
        討債務之意甚明，從而雖僅被告戊○○出言恫嚇，但被告丁○○一同在場與
        告訴人爭執，顯有犯意聯絡及行為分擔，對被告戊○○之出言恫嚇，當能預
        見其發生，且其發生亦不違反被告丁○○之本意，是被告丁○○與戊○○，
        顯有共同犯意甚明。
    ４、雖與被告二人同去之乙○○證稱：未聽到被告二人說這些話云云，惟證人林
        秋生已證稱：一月二十九日上午十時許，被告戊○○在調解會門口等伊，伊
        叫丙○○出來說，一開始是伊與丙○○、戊○○在門口說，後來他們有進去
        ，隔四、五分鐘後，伊才進入，當時大家很和氣在說話等語（詳原審卷第四
        十二頁），因證人乙○○有四、五分鐘不在現場，並非全程在場，故尚難以
        證人乙○○之證詞，即認被告二人從未出言恫嚇。
三、核被告戊○○、丁○○所為，係犯刑法第三百零五條恐嚇罪，被告二人間有犯意
    聯絡及行為分擔，皆為共同正犯。原審以被告二人雖有出言，然僅因欲催討債務
    ，心生不滿所致，並無恐嚇之犯意而為無罪判決之諭知，漏未注意，催討債務亦
    應循合法方式，在告訴人工作之場所，憑藉人多，對告訴人為「市民代表做不下
    去」之言詞，必會造成告訴人是否能繼續保有其工作一事產生畏懼，從而公訴人
    以被告二人言論以違害告訴人工作權為由，提起上訴，為有理由，自應由本院將
    原判決撤銷改判，爰審酌被告二人係為他人催討債務而滋生事端未有獲利、但未
    坦承犯行、對告訴人工作之影響等一切情狀，分別量處如主文所示之刑，另被告
    二人行為後易科罰金之折算標準，由所犯之罪最重法定本刑為三年以下有期徒刑
    改為最重法定本刑為五年以下有期徒刑，如經諭知六個月以下有期徒刑時，即可
    諭知易科罰金，故比較新舊法結果，新法對被告二人並無不利，爰依刑法第四十
    一條第一項前段規定，分別諭知易科罰金之折算標。
四、雖公訴人另認被告丁○○亦曾出言恫嚇「如不處理，要讓大家難看」一詞，惟被
    告二人均否認曾出言稱「如不處理，要讓大家難看」，而證人甲○○亦證稱：沒
    有聽到要讓大家難看的話等語，另在場證人黃雪美僅證稱：隱約有聽到他們在爭
    吵等語，是除告訴人一人指述外，並無人證述被告丁○○曾恫稱「如不處理，要
    讓大家難看」，自難以告訴人一人指述，遽認被告二人亦曾出言恫嚇「如不處理
    ，要讓大家難看」，惟此部分與本院判決有罪部分，屬實質上一罪關係，爰不另
    為無罪判決之諭知，併此敘明。
據上論斷，應依刑事訴訟法第三百六十九條第一項前段、第三百六十四條、第二百九
十九條第一項前段，刑法第二十八條、第三百零五條、第二條第一項前段、第四十一
條第一項前段，罰金罰鍰提高標準條例第一條前段、第二條判決如主文。
本案經檢察官李良忠到庭執行職務。
中    華    民    國     九十一   年       一       月       二十五     日
                          臺灣高等法院刑事第十八庭
                              審判長法  官  吳      敦
                                    法  官  吳  明  峰
                                    法  官  劉  慧  芬
右正本證明與原本無異。
不得上訴。
                                    書記官  鎖  瑞  嶺
中    華    民    國     九十一   年       一       月       二十五     日
